臺灣花蓮地方法院刑事判決　　　　　　　 95年度易字第252號
公　訴　人　臺灣花蓮地方法院檢察署檢察官
被　　　告　甲○○
上列被告因違反著作權法案件，經檢察官提起公訴（95年度偵字
第2707號），本院判決如下：
    主  文
本件公訴不受理。
    理  由
一、公訴意旨詳如檢察官起訴書所載（如附件）。
二、按告訴乃論之罪，未經告訴者，應諭知不受理之判決，刑事
    訴訟法第303條第3款定有明文。
三、查本件告訴人美華影音科技股份有限公司告訴被告甲○○違
    反著作權法案件，起訴書認被告係犯97年 6月15日修正前著
    作權法第91條第1項、第92條之罪，依同法第100條前段之規
    定，須告訴乃論。查被告甲○○固不諱言在其所經營之「紅
    木屋卡拉ＯＫ」店內擺設金嗓電腦公司製作之電腦伴唱機一
    台，供不特定顧客點歌演唱之事實，但按系爭「舊鞋」、「
    愛到坎站」、「無情風雨」、「愛過頭」、「愛情魔法」、
    「鴛鴦鎖匙」、「蕭瑟風雨」、「粉紅色腰帶」、「風流」
    、「阮的命」、「救命」、「迷霧賭城」等12首音樂詞曲著
    作，告訴人並未享有告訴權，茲本院判認說明如下：
、有關「蕭瑟風雨」、「迷霧賭城」等2首詞曲著作權部分：
    告訴人經本院於95年 8月23日諭知提出對系爭詞曲之享有著
    作權證明文件迄今，均無法就「蕭瑟風雨」、「迷霧賭城」
    等二首詞曲之合法權利來源及權利連續性，提出具體事證來
    佐證，足徵告訴人對該等詞曲並無告訴權，合先敘明。
、就「鴛鴦鎖匙」1首之詞曲著作權部分：
    「鴛鴦鎖匙」該歌詞係由陳上輝所作，並為該詞之著作權人
    ；另曲之作者為高干，由簡麗英為該曲之著作權人，並於93
    年6月4日由上開著作權人送由社團法人台灣音樂著作權人聯
    合總會代為管理迄今，此有該總會95年9月5日（95）台樂權
    忠字第950101號函 1紙在卷可佐（見本院卷第35頁），足見
    該詞曲現仍由該總會管理中，而對此告訴人亦無法就其之完
    整的權利來源提出具體資料佐證，因此，告訴人對該詞曲也
    並無合法之告訴權，堪予認定。
、就「愛過頭」、「愛情魔法」、「愛到坎站」、「舊鞋」、
　　「無情風雨」5首之詞曲著作權部分：
    上開「愛過頭」、「愛情魔法」、「愛到坎站」、「舊鞋」
　　、「無情風雨」之詞曲著作權係由社團法人中華音樂著作權
    仲介協會所管理，此亦有該協會函95年 9月19日（95）音包
    字第507號函1紙及隨函所檢附之音樂著作著作財產權管理契
    約在卷可參（本院卷第42頁以下），而原著作權人郭政和即
    郭之儀於92年10月27日即授權該協會管理迄今，告訴人既未
    從該協會取得合法授權使用該等詞曲的權利，是其所提出之
    權利來源的合法性，誠令人質疑。
、再就告訴人所提出其著作權之來源乙節，所舉之事證內容所
    示：
(1)、「粉紅色腰帶（女人的腰帶）」、「阮的命（一領冷被單）
    」、「救命（新娘不是我）」、「風流」4首詞曲部分：
　  依照告訴人庭呈其權利來源之華特國際音樂股份有限公司（
  　下稱華特公司）授權書所示，授權內容係為（見本院卷第71
  　頁以下）：「甲方即華特國際音樂股份有限公司授權予乙方
    即大旗製作股份有限公司就「粉紅色腰帶（女人的腰帶）」
    、「阮的命（一領冷被單）」、「救命（新娘不是我）」、
　　「風流」（詞曲均為郭之儀）；自94年 6月13日起甲方授權
  　乙方用於「蔡秋鳳」演唱，包含ＣＤ、卡帶、ＤＶＤ、單曲
    授權等，使用方式包括現行著作權法規定之使用方式及將來
    發明之任何錄音、視聽著作等新增之使用方式，並同意專輯
    發行日起二年授權乙方處理授權第三人之版權，及行使著作
    權與著作權法相關之權利，包括使用同意權之行使，及使用
    報酬之決定與收取，且同意授權乙方於著作權利受侵害時得
    以自己之名義提起刑事、民事及行政訴訟以保障權利，甲方
    保證本著作均無侵犯他人之權利。」等語。
(2)、就「愛到坎站」、「無情風雨」、「舊鞋」3首詞曲部分：
　　依照告訴人庭呈其權利來源之華特授權書所示其授權內容係
    為（見本院卷第80頁以下）：「甲方即華特國際音樂股份有
    限公司授權予乙方大旗公司，自93年10月24日起甲方授權乙
　　方用於「孫淑媚」演唱，包含ＣＤ、卡帶、ＤＶＤ、單曲授
  　權等，使用方式包括現行著作權法規定之使用方式及將來發
    明之任何錄音、視聽著作等新增之使用方式，並同意專輯發
    行日起二年授權乙方處理授權第三人之版權，及行使著作權
    與著作權法相關之權利，包括使用同意權之行使，及使用報
    酬之決定與收取，且同意授權乙方於著作權利受侵害時得以
    自己之名義提起刑事、民事及行政訴訟以保障權利，甲方保
    證本著作均無侵犯他人之權利。」等語。
(3)、就「愛過頭」、「愛情魔法」2首詞曲部分：
　　依授權書所示（見本院卷第86頁、第89頁）：「愛過頭」（
  　詞曲作者為何真真）或「愛情魔法」（詞著作為何真真；曲
    為鄭郁欣）均係甲方華特公司自93年11月20日起授權乙方大
    旗公司，用於「李維」演唱，包含ＣＤ、卡帶、ＤＶＤ、單
    曲授權等，使用方式包括現行著作權法規定之使用方式及將
    來發明之任何錄音、視聽著作等新增之使用方式，並同意專
　　輯發行日起二年授權乙方處理授權第三人之版權，及行使著
  　作權與著作權法相關之權利，包括使用同意權之行使，及使
    用報酬之決定與收取，且同意授權乙方於著作權利受侵害時
    得以自己之名義提起刑事、民事及行政訴訟以保障權利，甲
    方保證本著作均無侵犯他人之權利。」等語。
(4)、是稽上開授權內容，華特公司僅僅係將上開 9首詞曲同意由
    「蔡秋鳳」、「孫淑媚」、「李維」演唱使用，而大旗公司
    因使用該詞曲所產生之「蔡秋鳳」等人錄音或視聽著作，享
    有使用著作權及告訴權，因此，大旗公司並沒有因此而取得
    系爭上開詞歌之著作權，從而，大旗公司自亦無權在授權範
    圍外告訴人得以任意重製及散佈或公開演出之著作權，此由
    證人即華特公司人員魏高輝於本院準備庭時作證稱：系爭詞
    曲係由華特公司製作，大旗公司發行，當時係由華特公司向
    老師買詞曲，老師把詞曲轉讓給華特公司，華特公司再轉給
    大旗公司使用，但並沒有將權利移轉（本院註即移轉給告訴
    人），所以詞曲著作所有權人仍是華特公司，華特公司可以
    對侵害著作者提出告訴，但也並沒有將詞曲權利賣給美華影
    視公司，不過，有授權美華影視公司可以使用二年等語（見
    本院卷第101、102頁），更可佐證上開詞曲之著作權並未因
    此移轉由告訴人所享有，故而，告訴人對此僅有使用之權利
    而已，而對於「蔡秋鳳」、「孫淑媚」、「李維」演唱或衍
    生著作以外之侵害，並無被害人之適格可言。
、雖告訴人於96年 1月29日以華特公司所出具之證明書（見本
    院卷第 110頁），內容為：「由華特公司同意大旗公司專屬
    授權告訴人，並於專屬授屬期間內，美華公司得以著作權受
    侵害時以自己之名義提起刑事、民事及行政訴訟以保障權利
    。」云云，試圖修補其告訴權的瑕疵，但查，告訴人公司的
    權利來源既非為華特公司，而係大旗公司，大旗公司既未對
    告訴人公司增加授權，自不因華特公司對大旗公司事後擴張
    授權範圍，告訴人公司因而即也同時擴增其權利範圍，上開
    證明書自不足採據，退步言之，縱設該證明書能因而使告訴
    人在專屬授權範圍內，享有告訴權，但也亦應對於96年 1月
    29日證明書之後所發生的侵害行為，始享有告訴權，當無從
    溯及於本案發生時之效力，併予敘明。
四、綜上所述，本件告訴人美華公司既未享有合法之告訴權，其
    所提出之告訴，自屬於未合，而不生告訴之效力，依照首開
    說明，本件爰不經言詞辯論，逕為諭知不受理之判決。
五、據上論斷，應依刑事訴訟法第303條第3款、第 307條，判決
    如主文。
中　　華　　民　　國　　96　　年　　7 　　月　　26　　日
                        臺灣花蓮地方法院刑事第二庭
                            審判長法  官  李 豫 雙
                                  法  官  沈 培 錚
                                  法  官  俞 秀 美
上列正本證明與原本無異。
如對本判決不服，應於送達後10日內，向本院提出上訴狀（應抄
附繕本）告訴人或被害人如對於本判決不服者，應具備理由請求
檢察官上訴，其上訴期間之計算係以檢察官收受判決正本之日期
為準。
                                  書記官
中　　華　　民　　國　　96　　年　　8 　　月　　2 　　日
